【裁判字號】    89,交上訴,164
【裁判日期】    890829
【裁判案由】    過失致死
【裁判全文】
臺灣高等法院刑事判決                          八十九年度交上訴字第一六四號
    上  訴  人
    即  被  告  乙○○
    選任辯護人  李淑吟
右上訴人因業務過失致死案件，不服臺灣士林地方法院八十九年度交訴字第三八號，
中華民國八十九年八月二十九日第一審判決（起訴案號：臺灣士林地方法院檢察署八
十九年度偵字第二二二六號），提起上訴，本院判決如左：
        主  文
原判決撤銷。
乙○○無罪。
        理  由
一、公訴意旨略以：乙○○係連順貨運有限公司貨車司機，為從事駕駛業務之人，曾
    於民國八十三年間因違反麻醉藥品管理條例案件，經臺灣板橋地方法院判處有期
    徒刑五月，於八十四年二月二十四日易科罰金執行完畢。詎於八十九年二月十五
    日晚間六時許，駕駛車牌號碼ＷＮ─三○二號營業小貨車，沿臺北市○○區○○
    街西向東方向行駛，行經臺北市○○區○○街、迪化街無號誌交岔路口時，本應
    注意汽車行駛時，行經無號誌之交岔路口，應慢行作隨時停車之準備，並應注意
    車前狀況，隨時採取必要之安全措施，且依當時情形又無不能注意之情形，竟疏
    未注意左方車前狀況，貿然直行，適有未配戴安全帽（配戴工程帽）之無照駕駛
    人許輝安騎乘車牌號碼ＱＬＬ─一○二號輕型機車，自左方沿臺北市○○街由北
    向南違反交通規則逆向駛來，乙○○見狀反應不及，致其貨車前車頭保險桿撞及
    該機車右側車身，機車倒地後，造成許輝安血胸，經送醫後仍不治死亡。乙○○
    於肇事後隨即向據前往處理之警員自首。因認被告乙○○涉犯刑法第二百七十六
    條第二項之業務過失致死罪嫌等語。
二、按犯罪事實應依證據認定之，無證據不得推定其犯罪事實。不能證明被告犯罪者
    ，應諭知無罪之判決。刑事訴訟法第一百五十四條、第三百零一條第一項分別定
    有明文。又事實之認定，應憑證據，如未能發現相當證據，或證據不足以證明，
    自不能以推測或擬制之方法，以為裁判基礎；且審理事實之法院，若已盡其調查
    職責，仍不能發現確實之證據足資證明時，自應依法為無罪判決，亦有最高法院
    二十年上字第八九三號、四十年臺上字第八六號判例可資參照。
三、查公訴人認定被告涉有上開罪嫌，係以右開事實，已據被告乙○○於警訊及檢察
    官訊問供承無訛，並經告訴人即被害人之兄甲○○指訴在卷，且有交通事故調查
    表（見偵查卷第八頁）、補充資料表（見偵查卷第九頁）、談話紀錄表（見偵查
    卷第十頁）、道路交通事故調查報告表（見偵查卷第十一頁）及連順貨運有限公
    司之公司基本資料（見偵查卷第三九頁）等附卷可稽；而被害人於本件事故後經
    送醫急救不治死亡之事實，亦經台灣士林地方法院檢察署相驗屬實，製有勘驗筆
    錄、相驗屍體証明書及驗斷書在卷可佐（見相卷第十三、十六、十七至二二頁）
    ；被告違反道路交通安全規則第九十三條第一項第四款「行經彎道、坡路、：：
    、無號誌之之交岔路口、：：，均應減速慢行，作隨時停車之準備」及第九十四
    條第三項「汽車行駛時，駕駛人應注意車前狀況及兩車併行之間隔，並隨時採取
    必要之安全措施」之規定，以致肇事，故認被告過失肇事行為與被害人許輝安死
    亡結果間，具有相當之因果關係；台北市車輛行車事故鑑定委員會八十九年五月
    一日北鑑審字第八九六○○九○七○○號鑑定意見書（見偵查卷第二九頁），亦
    認被告有行駛之疏失，為其論據。
四、訊之被告乙○○，坦承於前揭時、地駕駛營業小貨車與被害人許輝安所騎機車發
    生車禍致被害人死亡之事實，惟堅決否認有何過失犯行，辯稱：伊當時係屬正常
    駕車狀態，並已注意左右，本件車禍發生原因係被害人超速且嚴重違規逆向行駛
    所致，伊對於不可知之對方違規行為並無預防之義務等語
五、經查：
（一）被告於警訊時稱固稱，伊當時車速約三十五公里（見偵查卷第七頁）；然在對
      台北市車輛行車事故鑑定委員會所提出之答辯書已改稱：「行駛車速約在二十
      至三十公里左右」（見偵查卷第二十頁反面）。則本件事故前被告之車速為何
      即應先究明。查依前揭路交通事故調查報告表可知，被告貨車左前輪之煞車痕
      為二‧七公尺、右前輪為二‧六公尺，依「一般公路汽車煞車距離、行車速度
      對照表」（附入偵查卷第三七頁）換算結果，被告之時速應在二十至二十五公
      里間。被告於警訊時自白時速約三十五公里，因與事實不符，尚不可採。次查
      ，本件事故路段為市區道路○○道路交通安全規則第九十三條第一款之規定，
      行車速限為每小時四十公里，同條第四款雖規定行經交叉路口時，應減速慢行
      ，作隨時停車之準備。然被告於行經本件事故路口之行車速度，既已減至二十
      至二十五公里間，實難謂有違反上開規定。
（二）被告於警訊時雖稱：「我行駛至路口時，未注意左方。許輝安撞擊我營小貨才
      知發生車禍，我急（及）時煞車，但許輝安車速快，我發現時已來不及煞車，
      以致撞擊後拖行約二公尺左右」（見偵查卷第六頁反面、第三四頁反面）。亦
      即被告似自白其行駛至路口時未注意左方云云。然證人即赴現場處理之警員宋
      忠恕証稱：「依現場圖貨車左前輪是二‧七公尺、右前輪（是）二‧六公尺，
      機車並沒煞車痕，只有倒地刮車痕」等語（見偵查卷第三五頁）。與道路交通
      事故調查報告表所示，並無不符。抑有進者，若細繹該報告表，被告汽車煞痕
      不僅均在被告行駛車道之範圍內，方向為與道路邊線平行略朝行駛方向之右前
      方，其起點在甫進入交叉路口約二公尺處，出現左前輪二‧七公尺、右前輪二
      ‧六公尺之煞車痕後，在同車道上，緊接著有三條長為２．６、２．０及１．
      ４公尺之機車刮地。可知被告之車速頗慢，否則煞車痕應不只二公尺餘，機車
      之刮地痕更僅在一、二公尺之間。又依同報告表亦可知，事故路口極小，涼州
      街寬約十公尺餘，迪化街更僅寬八公尺，視野並非寬廣（併見原審卷第十三至
      十五頁、第十九、二十頁之照片）。則被告以時速約二十至二十五公里之速度
      ，在擁有行駛路權之車道上正常行駛，在甫進入路口未達二公尺時（煞車痕出
      現在進入路口約二公尺處，但應另計反應距離），見左側有逆向行駛之被害人
      之機車駛出，隨即煞車，仍因不能及時煞停而撞及被害人之機車。應認被告確
      已注意車前狀況，並隨時採取必要之安全措施，否則實不可能於甫進入路口即
      發現在其左前方有機車逆向駛出，馬上作出煞車之反應；被告前述，行駛至路
      口時未注意左方之自白，因與事實，應不可採。反之，撞擊點是在交叉路口上
      之被告行車方向之車道線上，但未發現有機車之煞車痕跡。則被害人除逆向行
      駛外，更可認係車速過快，未注意車前狀況外，故未為任何反應。因之，所謂
      「車前狀況」，雖包括左右二側，逆向行駛車輛之有無，亦應注意及之，被告
      於本案且無不能注意之情形，然如前所述，被告並未疏於注意，且已盡相當之
      注意義務，則結果之發生，顯非被告可避免或防止，縱被害人之死亡係因被告
      之碰撞所致，因被害人係突然逆向駛出，被告雖已盡相當之注意，仍因無從注
      意、防範，而生本件結果，自不能課被告予過失罪責。至本件事故經送台北市
      車輛行車事故鑑定委員會鑑定結果，雖認被告有行駛疏忽。然觀鑑定意見書據
      以判定之理由即：「依據Ａ車駕駛筆錄研判，Ａ車於通過肇事路口時因未注意
      左方致未能即時發現Ｂ車動向，Ａ車駕駛行駛疏忽」（見偵卷第三十一頁），
      可知判定依據係依被告於警訊中行駛至路口未注意左方之自白。然如前所述，
      被告之上述自白與事實並不相符，鑑定單位未併就現場路口之大小、視野、汽
      車煞車痕、機車之刮地痕長度、位置暨被告於事故前之車速予以審酌，所為鑑
      定結果，自無足採。
六、綜上論述，上訴人所辯伊無過失責任，應堪採信。此外，又無其他積極事證足認
    上訴人確有公訴人所指過失致人於死之犯行，其犯罪自屬不能證明；原審未察，
    而為上訴人有罪之判決，自有未合，上訴意旨，指摘原判決不當求予撤銷改判為
    有理由，自應由本院將原判決撤銷，另為無罪之諭知。
據上論斷，應依刑事訴訟法第三百六十九條第一項前段、第三百六十四條、第三百零
一條第一項判決如主文。
本案經檢察官鍾鳳玲到庭執行職務。
中    華    民    國    八十九    年      十二        月       五       日
                            臺灣高等法院刑事第七庭
                                審判長法  官  吳  啟  民
                                      法  官  蘇  隆  惠
                                      法  官  林  瑞  斌
右正本證明與原本無異。
檢察官如不服本判決應於收受送達後十日內向本院提出上訴書狀，其未敘述上訴之理
由者並得於提起上訴後十日內向本院補提理由書（均須按他造當事人之人數附繕本）
                                      書記官  丁  淑  蘭
中      華      民      國    八十九    年      十二    月      五      日


司法院資訊處製作；財團法人民間司法改革基金會備份。
